【裁判字號】    97,訴,1559
【裁判日期】    980304
【裁判案由】    違反槍砲彈藥刀械管制條例
【裁判全文】
臺灣高雄地方法院刑事判決              97年度訴字第1559號
公  訴  人  臺灣高雄地方法院檢察署檢察官
被      告  甲○○
            乙○○
共      同
選任辯護人  吳麗珠律師
            蘇佰陞律師
            鄭國安律師
上列被告因違反槍砲彈藥刀械管制條例案件，經檢察官提起公訴
（97年度偵字第4536號、第9220號），本院判決如下：
    主  文
甲○○未經許可，持有可發射子彈具有殺傷力之改造手槍，處有
期徒刑年貳月，併科罰金新臺幣貳拾萬元，罰金如易服勞役，
以新台幣壹仟元折算壹日。扣案之仿BERETTA 廠92FS型半自動改
造手槍壹枝（槍枝管制編號0000000000）及制式子彈顆，均沒
收；又犯重利罪共肆罪，各處有期徒刑肆月、月、月、月
，各減為有期徒刑貳月、壹月又拾伍日、壹月又拾伍日、壹月又
拾伍日；又犯重利罪共陸罪，各處有期徒刑肆月、月、月、
月、月、月。應執行有期徒刑肆年拾月，併科罰金新臺幣
貳拾萬元，罰金如易服勞役，以新台幣壹仟元折算壹日。扣案之
仿BERETT A廠92FS型半自動改造手槍壹枝（槍枝管制編號000000
0000）及制式子彈顆，均沒收。
乙○○無罪。
    事  實
一、甲○○明知未經許可，不得持有具殺傷力之槍枝、子彈，竟
    由甲○○於民國91、92年間某日，收受其夫乙○○之友人劉
    掙凱所交付具殺傷力之仿BERETTA 廠92FS型半自動手槍製造
    之槍枝換裝土造金屬槍管及滑套改造而成之改造手槍（含彈
    匣，槍枝管制編號：0000000000號）1 枝、口徑9mm 制式子
    彈5 顆而持有之，並藏放於其高雄縣湖內鄉○○街38巷3 號
    4 樓住所內。嗣因97年2 月10日凌晨3 時30分許，高雄縣政
    府警察局湖內分局湖內派出所員警謝文瑞、張裕發據報在高
    雄縣湖內鄉○○路與自強路口有一男子手持1 枝手槍靠在車
    號0165之自小客車，而在上開地點對甲○○駕駛之車號ZJ-0
    165 盤查，當場在該車內查扣上開槍、彈，因而查得上情。
二、甲○○基於貸放重利之犯意，分別於附表所列之時間，在其
    高雄縣湖內鄉○○村○○街38巷3號4樓住處，趁蔡海飛、劉
    瑞仁、曾正發、葉王阿碧、郭葉香蘭、曾福田、韋福基、林
    衍亨急需用款之際，要求渠等（葉王阿碧除外）先簽發借款
    金額1至2倍面額之本票及借據作為擔保，並多以預扣利息之
    計算方式貸與金錢（借款時間、金額、實拿金額、清償方式
    、利率詳如附表），而取得與原本顯不相當之之重利。嗣因
    員警於上開時、地查獲槍、彈時並查獲帳冊1本、支票3張，
    經乙○○同意至其上開住處進行搜索，查扣蔡海飛等人簽發
    之本票共26張、借據共22張及帳冊1本等物。
三、案經高雄市政府警察局移送臺灣高雄地方法院檢察署檢察官
    偵查起訴。
    理  由
壹、被告甲○○部分：
一、證據能力部分：
  (一)按被告以外之人於審判外之言詞或書面陳述，除刑事訴訟法
    第159 條之1 至之5 及其他法律有規定者外，不得作為證據
    ，刑事訴訟法第159 條第1 項定有明文；又被告以外之人於
    審判外之陳述，雖不符前4 條之規定，而經當事人於審判程
    序同意作為證據，法院審酌該言詞陳述或書面陳述作成時之
    情況，認為適當者，亦得為證據。當事人、代理人或辯護人
    於法院調查證據時，知有第159 條第1 項不得為證據之情形
    ，而未於言詞辯論終結前聲明異議，視為有前項之同意刑事
    訴訟法第159 條之5 定有明文。
  (二)查被告甲○○於本院審理時，已表示對於證人乙○○於警詢
    、偵查中所為陳述，及高雄縣政府警察局湖內派出所扣押筆
    錄、扣押物品目錄表、內政部警政署刑事警察局97年3 月24
    日刑鑑字第0970024695號槍彈鑑定書1 份等文書，均同意列
    為本案證據（見本院97年度審訴字第2443號卷【下稱院一卷
    】第33頁、第37頁、本院97年度訴字第1559號卷【下稱院二
    卷】第98頁），且於本案調查證據時，知有不得為證據之情
    形，亦未於言詞辯論終結前聲明異議，依刑事訴訟法第159
    條之5 規定，應視為被告已同意該等證據均具有證據能力，
    本院斟酌上開鑑定報告部分係刑事鑑識人員本於其所受槍彈
    鑑定之專業訓練，依其觀察、檢視本件扣案槍、彈、配件後
    所得結果，而為記載，其陳述之信憑性已獲相當程度之擔保
    ，且其餘證據非不法取得，其作成時之情況，均認為適當，
    自得採為證據能力，先行敘明。
二、實體部分：
  (一)上揭持有改造手槍、子彈，及貸放重利等事實，業據被告甲
    ○○於警詢及偵審中坦承不諱，且前開槍枝、子彈經送請內
    政部警政署刑事警察局鑑定，驗出該等槍、彈，分別係仿BE
    RETTA 廠之92FS型半自動手槍製造之槍枝，換裝土造金屬槍
    管及滑套而成（槍枝管制編號0000000000），擊發功能正常
    ，可供擊發適用子彈使用，認具殺傷力；及口徑9mm 制式子
    彈5 顆，採樣2 顆試射，可擊發，認具殺傷力，此有該局97
    年3 月24日刑鑑字第097002 4695 號槍彈鑑定書1 份及照片
    8 張附卷可按（見97年度偵字第4536號卷【下稱偵一卷】第
    32頁至第35頁），復有扣案槍枝、子彈等可資佐證，堪認被
    告甲○○之自白核與事實相符。至被告甲○○涉犯重利部分
    之行為，亦有證人蔡海飛、劉瑞仁、曾正發、葉王阿碧、郭
    葉香蘭、曾福田、韋福基、林衍亨警詢中證述明確，及高雄
    縣政府警察局湖內分局湖內派出所扣押筆錄、扣押物品目錄
    表各2 份在卷足憑，復有蔡海飛、劉瑞仁、曾正發、郭葉香
    蘭、曾福田、韋福基、林衍亨所開立之本票、借據、帳冊1
    本可資佐證，亦均核與被告甲○○之自白相符。是本案罪證
    明確，被告甲○○犯行洵堪認定，應予論罪科刑。
  (二)查仿BERETTA 廠之92FS型半自動手槍製造之槍枝，換裝土造
    金屬槍管而成之改造手槍1 枝，為槍砲彈藥刀械管制條例第
    4 條第1 項第1 款之手槍；而口徑9 mm制式子彈5 顆，為槍
    砲彈藥刀械管制條例第4 條第1 項第2 款供前揭改造手槍所
    使用之之子彈。核被告甲○○非法持有槍、彈之行為，係犯
    槍砲彈藥刀械管制條例第8 條第4 項未經許可持有改造槍枝
    罪及第12條第4 項之未經許可持有制式子彈罪；又被告甲○
    ○於附表所示時間、次數，乘他人急迫之際，貸以金錢，而
    取得與原本不相當之重利，其中附表編號1 部分係犯修正前
    刑法第344 條之重利罪（此部分被告甲○○行為後，刑法及
    刑法施行法業於95年7 月1 日修正施行，參酌最高法院95年
    5 月23日刑事庭第8 次會議決議、95年11月7 日95年度第21
    次刑事庭會議決議意旨，應適用新刑法第2 條第1 項之規定
    ，為「從舊從輕」之比較。是本院審酌：(一)法定貨幣單位部
    分：刑法施行法增訂第1 條之1 ，其立法目的，在於考量新
    修正之刑法施行後，不再適用「現行法規所定貨幣單位折算
    新臺幣條例」，為使罰金數額趨於一致，避免衍生新舊法比
    較適用問題，以緩和實務適用法律之衝擊，於不變動罰金數
    額之前提下，所為之規定。是以上開規定具有準據法之性質
    ，不論行為人之行為係在刑法修正施行前或施行後，關於罰
    金之貨幣單位，一律為新臺幣。(二)罰金刑部分：刑法第33條
    第5 款業已修正施行；修正後刑法第33條第5 款規定「罰金
    ：新臺幣1, 000元以上，以百元計算之。」，與修正前刑法
    第33條第5 款規定「罰金：1 元以上。」不同。比較新舊法
    結果，以舊法較有利於行為人。(三)定執行刑部分：刑法第51
    條業已修正施行，修正前刑法第51條規定：「數罪併罰，分
    別宣告其罪之刑，依左列各款定其應執行者：」其中第5 款
    規定：「宣告多數有期徒刑者，於各刑中之最長期以上，各
    刑合併之刑期以下，定其刑期。但不得逾20年。」修正後刑
    法第51條第5 款規定：「宣告多數有期徒刑者，於各刑中之
    最長期以上，各刑合併之刑期以下，定其刑期。但不得逾30
    年。」比較結果，舊刑法較有利於行為人。(四)綜合上述修正
    前、後整體比較結果，自應適用被告行為時之法律，即修正
    前刑法之相關規定，予以論處。），附表編號2 至8 部分均
    係犯現行刑法第344 條之重利罪共9 罪。被告持有上開具有
    殺傷力之制式子彈5 顆，因上開子彈均屬槍砲彈藥刀械管制
    條例第12條第4 項規定所處罰之子彈，是被告所為僅侵害該
    規定所保護之單一社會法益，僅犯單一之未經許可持有子彈
    罪。又被告同時持有上開仿貝瑞塔廠92FS型半自動改造手槍
    及子彈，係以一行為觸犯構成要件相異之2 罪名，為想像競
    合犯，應依刑法第55條規定，從一重論以未經許可，持有可
    發射子彈具有殺傷力之改造手槍罪。其所為未經許可持有改
    造手槍罪、修正前刑法重利罪1 罪、現行刑法重利罪9 罪間
    ，均係犯意各別、行為互殊，應予分論併罰。又未經許可持
    有手槍及子彈，其持有之繼續，為行為之繼續，亦即一經持
    有手槍，罪已成立，但其完結須繼續至持有行為終了時為止
    ，為實質上一罪。其間法律縱有變更，然其行為既繼續實施
    至新法施行以後，即與犯罪後法律有變更之情形不同，不生
    新舊法比較適用之問題，最高法院95年度臺上字第2250號判
    決意旨參照。是被告甲○○於91年、92年間持有上開改造手
    槍1 枝及子彈5 顆，其行為雖於持有後即完成，惟其後之持
    有行為繼續至本案97年2 月10日查獲時，亦即95年7 月1 日
    刑法修正施行後方為行為終了，揆諸上開說明，自無新舊法
    比較之問題，附此敘明。
  (三)另辯護人雖以：檢察官認10次重利犯行要併合處罰，但高等
    法院認如時間密集者應係集合犯，若跨越新舊法，舊法部分
    應論常業犯，新法部分只成立一個重利犯行，2 者再併合處
    罰等語。惟按所謂常業犯，係指行為人以從事某特別犯罪構
    成要件行為，而獲取財物或不法利益，並恃以維生者而言。
    乃學理上所稱集合犯之一種，除行為人主觀上具有概括決意
    外，其客觀之各行為間，須具有一定程度之時間或空間密接
    性，依社會通念認為以包括之一罪視之較為合理，即應以常
    業犯評價之。故常業犯特重賴以維生之主觀條件。刑法修正
    後，已將常業犯之規定予以刪除，考其立法旨趣，係因對於
    多次原可獨立評價之行為，僅論以一罪，不無鼓勵犯罪之嫌
    ，並與國民對於法律之感情相悖，故回歸數罪本質，並考慮
    刑罰公平原則，及犯罪次數與刑度輕重失衡流弊，而採一罪
    一罰。是就集合犯之觀念，於判斷時不能無限擴張，除仍應
    受社會通念之支配外，尤應注意其公平性、合理性，使與經
    驗法則、論理法則及比例原則相適合，否則即與上揭修法精
    神不符（最高法院97臺上1376號判決意旨參照）。查公訴意
    旨並未就被告所為各次重利行為論以常業犯行，復無相關證
    據可資證明被告甲○○就本件重利行為有賴以維生之常業犯
    意，合先敘明。而本件被告所為附表所示各次行為，自95年
    3 月6 日起至97年1 月4 日長達近2 年之期間，重利犯行雖
    有10次，然各次犯行均相隔達數月之久，規模亦甚小，各次
    行為係可分別獨立，在時間、空間上均難認具有一定之密接
    性，依社會通念已難認其係刑法修正前之常業集合犯概念，
    而應論以併罰之普通重利罪，更遑論常業犯廢除後，各次行
    為均應回歸各別之獨立評價。則被告甲○○所為之重利犯行
    ，原則上每次均單獨成立一個犯罪行為，即每次重利行為，
    均應該當刑法第344 條之構成要件，在犯罪認識上應基於個
    別犯罪之意思，要難認係出於同一犯意為集合犯。從而，辯
    護人此部分之辯解，容有誤會。
  (四)辯護人另以：本件槍、彈均係囿於人情經劉掙凱拜託寄藏，
    又持槍外出是擔心乙○○被毆打，而作為防身使用，其情顯
    可憫恕，請求依刑法59條減刑並定2 年以下執行刑及諭知緩
    刑；又警員張裕發證稱查獲時看到槍在車內但不知道槍枝是
    誰的等語，是警員未發現行為人時甲○○主動供述為己所持
    有，符合刑法62條自首減刑要件等語。惟刑法第59條之酌量
    減輕其刑，必於犯罪之情狀，在客觀上足以引起一般同情，
    認為即予宣告法定低度刑期，猶嫌過重者，始有其適用，至
    於被告無前科，素行端正，子女眾多等情狀，僅可為法定刑
    內從輕科刑之標準，不得據為酌量減輕之理由，此有最高法
    院51年臺上第899 號判例可資參照。是受人請託是否即屬顯
    可憫恕情狀，已非無疑。查，被告甲○○持有之槍枝、子彈
    ，係其友人所提供，業經被告甲○○迭次自承：不知「阿凱
    」因何將槍枝給伊，劉掙凱要伊將東西拿給伊，伊接手感覺
    是很沈重的金屬，回去後打開才確定是手槍，因為他與乙○
    ○熟識，所以才會拿他的槍等語（見警一卷第16 頁 、偵一
    卷第14頁、本院97年度聲羈字第174 號卷第10頁），顯見被
    告甲○○係單純自劉掙凱處收受持有本件槍、彈時，並無受
    請託之情事；又被告甲○○之夫乙○○前曾因違反槍砲彈藥
    刀械管制條例經判決處刑在案，尚難謂其不知持有槍枝之危
    險及責任，而對於違法持有槍枝將觸犯重刑之違法意識必知
    之甚詳，理應較常人更為謹慎小心，避免遭遇刑事訴追之可
    能，竟仍持有槍、彈期間長達5 、6 年之久，復攜槍外出，
    使其所持有之槍枝、子彈隨時處於可能被使用，造成危害社
    會及他人生命、身體等安全之疑慮；是尚難認其有刑法第59
    條顯可憫恕之情狀。再對於未發覺之罪自首而受裁判者，得
    減輕其刑，刑法第62條定有明文，其所謂發覺，非需已有偵
    查犯罪之機關或人員「確知」其人犯罪無誤為必要，僅於對
    其發生嫌疑時，即得謂為已發覺。是縱然偵查犯罪之機關或
    人員尚未確知何人犯罪，然已有客觀事證足使偵查犯罪之人
    得為合理之懷疑時，此時之坦承，係屬自白，而與自首之要
    件有間。查本件係因被告甲○○、乙○○2 人行跡可疑，為
    警盤查因而於2 人所駕駛之自小客車上查獲槍、彈，已足使
    員警合理懷疑槍、彈係被告甲○○所有，非因被告甲○○有
    何自首行為而發覺本件犯罪行為，業據證人即查獲之員警謝
    文瑞、張裕發於本院審理中結證明確（見本院二卷第41頁至
    第47頁）並相一致，復經被告甲○○於警詢、偵查中自承：
    係警察攔檢時，才叫乙○○藏放在自小客車右後座腳踏墊底
    下的等語（見警一卷第21頁背面、本院卷第51頁至第52頁）
    ，益徵被告甲○○於為警攔檢時猶執意要藏起槍、彈，自難
    認其有自首犯罪之意思，是辯護人此部分之辯解，亦不足採
    。
四、爰審酌被告甲○○非法持有改造手槍及子彈，對於他人之身
    體、生命及社會治安、社會秩序造成潛在之危險與不安，又
    被告甲○○雖尚未持上開改造手槍用以犯罪或有何其他不當
    行為，惟其持槍外出之目的在提供同案被告乙○○使用，已
    非等同單純持有之行為；又其趁人急迫須款之際，貸放金錢
    收取高利，破壞社會金融秩序，行為均有可議之處，惟念及
    其犯後坦承犯行，態度良好，及參酌被告無前科，素行良好
    ，有其本院院內索引卡紀錄表報表、臺灣高等法院被告前案
    紀錄表各1 份在卷可按（見本院二卷第2 頁、第4 頁），以
    及尚未發生危害，已與附表編號2 至5 、編號7 、8 所示被
    害人達成和解等一切情狀，分別量處如主文所示之刑，並諭
    知併科罰金及其易服勞役之折算標準均如主文所示，以資懲
    儆。又「中華民國96年罪犯減刑條例」業經總統於96年7 月
    4 日公布，同年7 月16日施行，本件被告甲○○所為附表編
    號1 、2-1 、2-2 、7 等行為之犯罪時間均係在96年4 月24
    日以前，且其所犯罪名與宣告刑，經核符該條例第2 條第3
    款規定，並無第3 條所列不予減刑之情形，本件即應依同條
    例第7 條規定，減輕其刑，並於判決主文同時諭知其宣告刑
    及減得之刑。又扣案之仿BERETTA 廠之92FS 型 半自動改造
    手槍1 枝（槍枝管制編號0000000000）及口徑9 mm制式子彈
    3 顆，均係違禁物，已如前述，應併依刑法第38條第1 項第
    1 款之規定併宣告沒收之。至於扣案之口徑9 mm制式子彈2
    顆，因送驗時均經試射完畢，其結構已不完整，非屬違禁物
    ，自不另予宣告沒收。
貳、被告乙○○被訴違反槍砲彈藥刀械管制條例部分：
一、公訴意旨另以：被告乙○○與同案被告甲○○係夫妻，同住
    在高雄縣湖內鄉○○街38巷3 號4 樓，渠2 人均明知未經許
    可，不得持有、持有具殺傷力之槍枝、子彈，竟由同案被告
    甲○○於91、92年間某日，收受1 乙○○之友人劉掙凱所交
    付具殺傷力之仿BERETTA 廠92FS型半自動手槍製造之槍枝換
    裝土造金屬槍管及滑套改造而成之改造手槍（含彈匣）1 枝
    、口徑9mm 制式子彈5 顆而持有之，並藏放於其上開住所。
    乙○○則於97年1 月間經甲○○告知持有上開槍、彈後，與
    甲○○共同持有。嗣因97年2 月10日凌晨3 時30分許，高雄
    縣政府警察局湖內分局湖內派出所員警謝文瑞、張裕發據報
    在高雄縣湖內鄉○○路與自強路口有一男子手持1 枝手槍靠
    在車號0165之自小客車，而在上開地點對甲○○駕駛之車號
    ZJ-0165 盤查，當場在該車內查扣上開槍、彈，因認被告乙
    ○○與被告甲○○共同涉犯違反槍砲彈藥刀械管制條例第8
    條第4 項、同條例第12條第4 項之未經許可持有槍枝、子彈
    等罪嫌等語。
二、按犯罪事實應依證據認定之，無證據不得推定其犯罪事實；
    又不能證明被告犯罪或其行為不罰者，應諭知無罪之判決；
    刑事訴訟法第154 條、第301 條第1 項分別定有明文。次按
    事實之認定，應憑證據，如未能發現相當證據，或證據不足
    以證明，自不能以推測或擬制之方法，以為裁判基礎；又認
    定不利於被告之事實，須依積極證據，苟積極證據不足為不
    利於被告事實之認定時，即應為有利於被告之認定，更不必
    有何有利之證據；又刑事訴訟上證明之資料，無論其為直接
    或間接證據，均須達於通常一般之人均不致有所懷疑，而得
    確信其為真實之程度，始得據為有罪之認定，若其關於被告
    是否犯罪之證明未能達此程度，而有合理性懷疑之存在，致
    使無從形成有罪之確信，根據「罪證有疑，利於被告」之證
    據法則，即不得遽為不利被告之認定，有最高法院40年臺上
    字第86號、30年上字第816 號、76年度臺上字第4986號判例
    意旨可資參照。是若證據資料在經驗科學上或論理法則上尚
    有對被告較為有利之存疑，而無從依其他客觀方法排除此項
    合理之可疑，即不得以此資料作為斷罪之基礎，且刑事訴訟
    制度受「倘有懷疑，則從被告之利益為解釋」、「被告應被
    推定為無罪」之原則所支配，故得為訴訟上之證明者，無論
    為直接或間接證據，須客觀上於一般人均不致有所懷疑而達
    於確信之程度者，始可據為有罪之認定，倘其證明尚未達於
    「確信」之程度，而有合理可疑存在時，即難據以為被告不
    利認定，換言之，在法律判斷上，即不能為被告有罪之認定
    。而共同正犯之應對全部事實負其責任者，以其有犯意聯絡
    之範圍內，始稱相當；且其具有共同犯罪之意思聯絡之事實
    ，亦應依積極證據認定之，亦有最高法院81年度臺上字第56
    47號判決意旨參照。是若無積極證據可資證明行為人確有分
    擔實施犯罪行為之一部或利用彼此間角色分配功能，尚不得
    令負共同正犯之罪責。
三、公訴意旨認被告乙○○涉有前揭違反違反槍砲彈藥刀械管制
    條例罪嫌，無非以：被告乙○○警詢及偵查中之供述、同案
    被告甲○○於警詢、偵查中所為陳述，證人謝文端、張裕發
    偵查中之證詞，以及高雄縣政府警察局湖內分局湖內派出所
    受理民眾案件紀錄表1 紙等資為論據。然訊據被告乙○○矢
    口否認有何共同持有改造手槍、子彈等犯行，辯稱：根本不
    知道甲○○持有本件槍、彈，而是臨檢時才由甲○○告知的
    等語；辯護人則以：本件主要係依據警員供述和民眾報案紀
    錄等為依據，惟本件被告甲○○持有槍枝當時乙○○正在入
    監服刑，出獄後雖與甲○○同住，均不知有本案槍、彈，後
    來發現即馬上要求甲○○丟掉，但不知未丟，案發時更不知
    甲○○攜出要給乙○○防身，嗣後乙○○把手提袋連同槍放
    到車後座墊亦無持有的意思，只是短暫移轉槍枝的位置，警
    員之證述不能證明被告有持槍，報案紀錄係傳聞證據，無人
    親自看到乙○○拿槍，且他假釋在身，不可能持槍公然在馬
    路上，是本件無任何積極證據，不能證明乙○○共同持有槍
    枝，請求為無罪之判決等語為被告辯護。
四、經查：
  (一)被告乙○○與同案被告甲○○係夫妻，有共同住所，同案被
    告甲○○於前揭時、地，收受上開槍枝管制編號0000000000
    之改造手槍及制式子彈5 顆，並藏放於其上開住所。嗣經高
    雄縣政府警察局湖內分局湖內派出所員警對同案甲○○駕駛
    之車號ZJ-0165 自小客車盤查，當場查扣上開槍、彈等情，
    均為被告乙○○及其辯護人所不爭執，復經本院審認相關證
    據如前，此部分事實堪以認定。
  (二)本件公訴人所提出用以證明被告乙○○犯行之相關證據，除
    同案被告甲○○證述係其單獨持有槍、彈外，其餘證人即本
    件本件查獲之員警即證人謝文瑞於本院審理中結證稱：伊看
    到乙○○人站在副駕駛車門外，車門打開，他頭往車內不知
    道在翻什麼，我們覺得他們形跡可疑，就前往盤查，在右後
    座的腳踏板上有手槍，發現槍枝時乙○○當時有說槍不是他
    的，甲○○表示槍枝是他的，整個查獲過程中沒有親自目睹
    乙○○手持手槍等語，核與證人即一同查扣本案槍枝之警員
    張裕發於本院審理中結證稱：當時覺得被告乙○○等人很可
    疑，便前往盤查，在右後座腳踏板有槍，乙○○太太說槍是
    她的，乙○○表示槍不是他的，查獲時雖有看到槍在車內，
    但不知槍枝是誰的等語（見本院二卷第41頁至第47頁）相符
    ，是本件相關證人之證述，均無法積極證明被告乙○○有何
    共同持有本件槍、彈之行為。
  (三)又本件案發時，曾有不詳姓名之民眾報案：「有一名男子手
    持1 支手槍，靠在一部自小客車0165- （不詳），請派人前
    往處理。」，此有高雄縣政府警察局湖內分局湖內派出所受
    理民眾案件紀錄表在卷可稽（見偵一卷第56頁），復經證人
    謝文瑞結證稱：跟蹤被告2 人之自小客車時，正好接獲同事
    通報有一部自小客車車輛0165號車上藏有槍械等語，及證人
    張裕發亦結證稱：巡邏時值班人員剛好有打電話過來說某某
    車號上面有槍枝等語，是案發前確有民眾以電話報案乙節，
    固堪認定。惟該報案之內容，即案發當時有男子持槍靠在車
    上等情，係員警依報案人所述而為記載，並非該員警親自所
    見所聞，無法經由詰問或對質程序，擔保其真實性，屬傳聞
    證據，亦無從傳喚該親自目擊耳聞之報案民眾到庭接受被告
    乙○○之對質詰問，自無從認定案發時是否確有男子持槍及
    該男子是否即係被告乙○○等事實，不得作為本件被告犯罪
    事實認定之依據。是此部分之案件紀錄、證人張裕發、謝文
    瑞等人之證述，雖能證明本件查獲過程中，確曾接獲民眾報
    案，惟就報案內容所示男子持槍等情，仍屬無從證明。從而
    ，公訴人於本院審理中請求傳喚記載本件報案紀錄之員警陳
    志鵬到案釐清報案經過，因該報案內容非其所親身經歷，即
    無傳喚之必要，併此敘明。
  (四)又公訴人復以：槍彈是在被告甲○○自小客車查獲，槍枝來
    源是從乙○○友人劉掙凱，非甲○○之友人，所以劉掙凱當
    初會提供槍枝一定是乙○○的關係；證人謝文瑞、張裕發證
    詞及報案紀錄可證當天凌晨就有發現男子持有槍枝，車號亦
    無誤，且甲○○、乙○○車上並無其他男子，槍枝也確實在
    自小客車查獲；復乙○○早已知家中有槍枝，雖甲○○稱乙
    ○○說要丟掉，但甲○○自承不會用槍，在未受到任何恐嚇
    、求救的情況下把槍枝帶出去，以上證據均可知槍是乙○○
    與甲○○共同持有等語。惟公訴人提出之相關證據均無法積
    極證明被告乙○○之本件犯行，已如前述，公訴人在無積極
    證據下所為所為此部分論述，均係以推測或擬制之方法所得
    ，亦非可採。
  (五)綜上，檢察官所舉之相關證據雖能證明確有民眾報案，且查
    獲本件槍、彈時，被告乙○○亦同時在場，惟尚無積極證據
    及嚴格證明被告乙○○對於本件同案被告甲○○之持有槍、
    彈行為均能有所認識，自難以被告乙○○與同案被告甲○○
    係夫妻關係，且共同居住及遭查獲等事實，即遽認被告乙○
    ○涉有本件犯行。此外，公訴人對於犯罪事實，應提出證據
    及說服之實質舉證責任，倘其提出證明之方法，無從說服法
    院以形成被告有罪之心證，基於無罪推定原則，自應為無罪
    之諭知；茲本件公訴人並未提出適合於證明被告乙○○上開
    犯罪事實之積極證據，並說明其證據方法與待證事實之關係
    ，本院依卷內訴訟資料，復已逐一剖析，參互審酌，認被告
    乙○○上開行為，尚屬犯罪不能證明，揆諸前揭判例意旨及
    說明，被告之行為應為無罪諭知。
據上論斷，應依刑事訴訟法第299 條第1 項前段、第301 條第1
項、槍砲彈藥刀械管制條例第8 條第4 項、第12條第4 項、刑法
第2 條第1項前段、第11條前段、第344 條、第55條、第42條第3
項、第38條第1 項第1 款、修正前刑法第51條第5 款，刑法施行
法第1 條之1 ，中華民國96年罪犯減刑條例第2 條第1 項第3 款
、第7條，判決如主文。
本案經檢察官程明慧到庭執行職務。
中    華    民    國    98    年    3     月    4    日
              刑事第二庭  審判長法  官  簡志瑩
                                法  官  王參和
                                法  官  呂明燕
以上正本，係照原本作成，證明與原本無異。
如不服本判決，應於送達後10日內，向本院提出上訴狀。
中    華    民    國    98    年    3     月    4    日
                                書記官  蔡毓琦
附表
 ┌─┬───┬────┬───┬────┬─────┬───┬────┬────┬────┬─────┐
 │編│被害人│借款時間│借款金│實拿金額│本息清償方│年利率│本票、借│還款方式│急迫狀況│備註      │
 │號│      │        │額    │        │式        │      │據面額  │        │        │          │
 ├─┼───┼────┼───┼────┼─────┼───┼────┼────┼────┼─────┤
 │ 1│蔡海飛│95年3月6│1萬元 │8,000元 │每5日一期 │ 292% │2萬元   │拿現金到│急需貨款│尚未和解  │
 │  │      │日      │      │（預扣  │，每期攤還│      │        │甲○○家│且信用破│          │
 │  │      │        │      │2,000元 │2,000元分5│      │        │中      │產      │          │
 │  │      │        │      │）      │期清償    │      │        │        │        │          │
 ├─┼───┼────┼───┼────┼─────┼───┼────┼────┼────┼─────┤
 │ 2│劉瑞仁│1 、95年│3萬元 │2萬4,000│每6日一期 │ 240% │6萬元   │拿現金到│急需貨款│已和解（見│
 │  │      │11月12日│      │元      │，每期攤還│      │        │甲○○家│且信用破│本院二卷第│
 │  │      │        │      │        │6,000元分5│      │        │中      │產      │70頁，被害│
 │  │      │        │      │        │期清償    │      │        │        │        │人已歿，由│
 │  │      ├────┼───┼────┼─────┼───┼────┤        │        │被害人妻出│
 │  │      │2 、96年│1萬元 │8,000元 │每6日一期 │ 240% │2萬元   │        │        │面和解）  │
 │  │      │1 月4 日│      │        │，每期攤還│      │        │        │        │          │
 │  │      │        │      │        │2,000元分5│      │        │        │        │          │
 │  │      │        │      │        │期清償    │      │        │        │        │          │
 │  │      ├────┼───┼────┼─────┼───┼────┤        │        │          │
 │  │      │3 、96年│2萬元 │1萬6,000│每6日一期 │ 240% │4萬元   │        │        │          │
 │  │      │7 月1 日│      │元      │，每期攤還│      │        │        │        │          │
 │  │      │        │      │        │4,000元分5│      │        │        │        │          │
 │  │      │        │      │        │期清償    │      │        │        │        │          │
 ├─┼───┼────┼───┼────┼─────┼───┼────┼────┼────┼─────┤
 │ 3│曾正發│96年10月│1萬元 │8,000元 │每6日一期 │ 240% │2萬元   │拿現金到│        │1.在甲○○│
 │  │      │27日    │      │        │，每期攤還│      │        │甲○○住│        │住處借款  │
 │  │      │        │      │        │2,000元分5│      │        │處樓下  │        │2.由朋友吳│
 │  │      │        │      │        │期清償    │      │        │        │        │石桂英介紹│
 │  │      │        │      │        │          │      │        │        │        │3.已和解（│
 │  │      │        │      │        │          │      │        │        │        │見本院二卷│
 │  │      │        │      │        │          │      │        │        │        │第67頁）  │
 ├─┼───┼────┼───┼────┼─────┼───┼────┼────┼────┼─────┤
 │ 4│葉王阿│96年7月3│1萬元 │8,000元 │每週1期， │ 208% │未扣得本│由甲○○│一時急用│在甲○○住│
 │  │碧    │日      │      │        │，每期攤還│      │票、借據│撥手機約│        │處借款；  │
 │  │      │        │      │        │2,000元分5│      │，係由帳│地點還款│        │已和解（見│
 │  │      │        │      │        │期清償    │      │冊查獲  │        │        │本院二卷第│
 │  │      │        │      │        │          │      │        │        │        │66頁）    │
 ├─┼───┼────┼───┼────┼─────┼───┼────┼────┼────┼─────┤
 │ 5│郭葉香│96年7月 │1萬元 │1萬元   │每10日1期 │182.5%│2萬元   │匯款至李│急需貨款│早知甲○○│
 │  │蘭    │23日    │      │（未預扣│，每期攤還│      │        │碧津    │        │有在經營地│
 │  │      │        │      │）      │1,500元分 │      │        │0000000-│        │下錢莊；  │
 │  │      │        │      │        │10期清償  │      │        │0000000 │        │已和解（見│
 │  │      │        │      │        │          │      │        │號郵局帳│        │本院二卷第│
 │  │      │        │      │        │          │      │        │戶      │        │68頁）    │
 ├─┼───┼────┼───┼────┼─────┼───┼────┼────┼────┼─────┤
 │ 6│曾福田│97年1月4│2萬元 │1萬6,000│每6日一期 │ 240% │4萬元   │拿現金到│急需貨款│尚未和解。│
 │  │      │日      │      │元      │，每期攤還│      │        │甲○○家│        │          │
 │  │      │        │      │        │4,000元分5│      │        │中      │        │          │
 │  │      │        │      │        │期清償    │      │        │        │        │          │
 ├─┼───┼────┼───┼────┼─────┼───┼────┼────┼────┼─────┤
 │ 7│韋福基│96年4月 │2萬元 │2萬元   │每6日一期 │ 101% │2萬元   │        │急需貨款│已和解（見│
 │  │      │14日    │      │（未預扣│，每期攤還│      │        │        │        │本院二卷第│
 │  │      │        │      │）      │2,000元分 │      │        │        │        │65頁）    │
 │  │      │        │      │        │12期清償  │      │        │        │        │          │
 ├─┼───┼────┼───┼────┼─────┼───┼────┼────┼────┼─────┤
 │ 8│林衍亨│96年9月 │2萬元 │1萬7,600│每10日1期 │ 432% │4萬元   │拿現金到│        │1個月後改 │
 │  │      │17日    │      │元      │，每期須繳│（若加│        │甲○○住│        │為每月繳息│
 │  │      │        │      │        │2,400利息 │計預扣│        │處樓下  │        │1,200元， │
 │  │      │        │      │        │（不含本金│應為2 │        │        │        │折合年息  │
 │  │      │        │      │        │）        │倍）  │        │        │        │72%；     │
 │  │      │        │      │        │          │      │        │        │        │已和解（見│
 │  │      │        │      │        │          │      │        │        │        │本院二卷第│
 │  │      │        │      │        │          │      │        │        │        │69頁）    │
 └─┴───┴────┴───┴────┴─────┴───┴────┴────┴────┴─────┘
附錄本案論罪科刑法條全文
槍砲彈藥刀械管制條例第8條
未經許可，製造、販賣或運輸鋼筆槍、瓦斯槍、麻醉槍、獵槍、
空氣槍或第4 條第1 項第1 款所定其他可發射金屬或子彈具有殺
傷力之各式槍砲者，處無期徒刑或5 年以上有期徒刑，併科新臺
幣1 千萬元以下罰金。
未經許可，轉讓、出租或出借前項所列槍枝者，處5 年以上有期
徒刑，併科新臺幣1 千萬元以下罰金。
意圖供自己或他人犯罪之用，而犯前二項之罪者，處無期徒刑或
 7 年以上有期徒刑，併科新臺幣 1 千萬元以下罰金。
未經許可，寄藏、持有或意圖販賣而陳列第1項所列槍枝者，處3
年以上10年以下有期徒刑，併科新臺幣700萬元以下罰金。
第 1 項至第 3 項之未遂犯罰之。
槍砲彈藥刀械管制條例第12條
未經許可，製造、販賣或運輸子彈者，處 1 年以上 7 年以下有
期徒刑，併科新台幣 500 萬元以下罰金。
未經許可，轉讓、出租或出借子彈者，處 6 月以上 5 年以下有
期徒刑，併科新台幣 300 萬元以下罰金。
意圖供自己或他人犯罪之用，而犯前二項之罪者，處 3 年以上
10 年以下有期徒刑，併科新台幣 700 萬元以下罰金。
未經許可，持有、寄藏或意圖販賣而陳列子彈者，處5 年以下有
期徒刑，併科新台幣300 萬元以下罰金。
第 1 項至第 3 項之未遂犯罰之。
中華民國刑法第344條
乘他人急迫、輕率或無經驗貸以金錢或其他物品，而取得與原本
顯不相當之重利者，處1 年以下有期徒刑、拘役或科或併科1 千
元以下罰金。


司法院資訊處製作；財團法人民間司法改革基金會備份。
